【裁判字號】    96,交易,60
【裁判日期】    970131
【裁判案由】    過失傷害
【裁判全文】
臺灣屏東地方法院刑事判決              96年度交易字第60號
公  訴  人  臺灣屏東地方法院檢察署檢察官
被      告  甲○○
                    號
上列被告因過失傷害案件，經檢察官提起公訴（96年度偵字第
2485號），被告於準備程序中就被訴事實為有罪之陳述，經本院
合議庭裁定改以簡式審判程序審理，判決如下：
    主  文
甲○○因過失傷害人致重傷，處有期徒刑捌月。減為有期徒刑肆
月，如易科罰金，以新臺幣壹仟元折算壹日。
    犯  罪  事  實
一、甲○○於民國95年10月19日晚上，駕駛車牌號碼1473-NZ 號
    自用小客車搭載友人李連榮，沿屏東縣萬丹鄉○○村○○路
    由南往北方向行駛。於同日20時30分許，行經萬丹鄉○○路
    社皮高幹41號電桿前、設有行車分向線及慢車道之雙向2 車
    道路段時，原應注意汽車在同一車道行駛時，除擬超越前車
    外，後車與前車之間應保持隨時可以煞停之距離，且汽車在
    設有慢車道之雙向2 車道行駛時，均應在遵行車道內行駛，
    而依當時天候晴、夜間有照明、柏油路面乾燥無缺陷、無障
    礙物、視距良好等路況，又無不能注意之情形，竟疏未注意
    與前車保持安全距離，為閃避前車而貿然駛入該路段南向車
    道內，適乙○○駕駛車號KN3-569 號重型機車沿該路段南向
    車道行駛於慢車道上，亦行經該處，見狀閃避不及，甲○○
    所駕自小客車車頭因而與乙○○所駕機車之車頭對撞，致乙
    ○○人車倒地，受有骨盆不穩定性骨折併後腹腔出血、第9
    胸椎受損併下半身癱瘓、右側第7 、8 、9 肋骨骨折併血胸
    、低血容休克、陰囊血腫等傷害，經送醫救治後，仍下肢癱
    瘓、大小便失禁、日常生活皆需他人照顧，已達於身體有重
    大難治傷害之重傷害程度。
二、案經乙○○訴由屏東縣警察局屏東分局報告臺灣屏東地方法
    院檢察署檢察官偵查起訴。
    理  由
一、本件被告甲○○所犯係死刑、無期徒刑或最輕本刑為3 年以
    上有期徒刑或高等法院管轄第一審案件以外之罪，其於準備
    程序期日就被訴事實為有罪之陳述，經本院告知簡式審判程
    式之旨，並聽取公訴人及被告之意見後，經合議庭依刑事訴
    訟法第273 條之1 第1 項規定，裁定由受命法官獨任進行簡
    式審判程序，是依刑事訴訟法第273 條之2 規定，本件之證
    據調查，不受同法第159 條第1 項、第161 條之2 、第161
    條之3 、第163 條之1 及第164 條至第170 條規定之限制，
    合先敘明。
二、前揭犯罪事實，業據被告甲○○坦承不諱，核與證人即被害
    人乙○○於偵查中證述事故發生經過，及因本件事故受傷等
    情大致相符，並經證人李連榮於警詢時證述被告肇事經過甚
    詳，復有道路交通事故現場圖、調查報告表（一）、（二）
    、國軍高雄總醫院附設民眾診療服務處診斷證明書4 紙、肇
    事現場及車損照片10幀、被害人傷勢照片2 幀在卷可稽。而
    被害人乙○○因本件車禍致脊椎受傷併8 、9 胸椎爆裂性骨
    折及脊髓神經根病變，而有下肢癱瘓、大小便失禁、日常生
    活皆需他人照顧等情形，亦有國軍高雄總醫院附設民眾診療
    服務處96年4 月19日診斷證明書1 紙附卷為憑，足認被害人
    乙○○因本件車禍受傷後，已達於身體有重大難治傷害之重
    傷害程度。按汽車在同一車道行駛時，除擬超越前車外，後
    車與前車之間應保持隨時可以煞停之距離，且汽車在設有慢
    車道之雙向2 車道行駛時，均應在遵行車道內行駛，道路交
    通安全規則第94條第1 項、第97條第2 項、第1 項第1 款分
    別定有明文，被告駕車自應注意上述道路交通安全規定，而
    參以卷附現場照片及道路交通事故調查報告表（一）之記載
    ，當時天候晴、夜間有照明、柏油路面乾燥、無缺陷、無障
    礙物、視距良好等路況，依當時情形，被告顯無不能注意之
    情形，竟疏未注意及此，未與前車保持安全距離且貿然駛入
    對向車道，因而正面撞擊乙○○所駕機車肇事，致被害人乙
    ○○受有前揭重傷害，被告自應負過失責任；且被告之過失
    行為與被害人乙○○之重傷害結果間，具有相當因果關係。
    本件事證明確，被告犯行堪予認定。
三、核被告所為，係犯刑法第284 條第1 項後段之過失傷害人致
    重傷罪。按刑法第62條前段所規定之自首，係以對於未發覺
    之犯罪自首而受裁判為要件，故犯罪行為人應於有偵查犯罪
    職權之公務員未發覺犯罪事實或犯罪人之前自首犯罪，且接
    受裁判，兩項要件兼備，始得依刑法第62條前段自首之規定
    減輕其刑（最高法院86年度台上字第1951號判決意旨參照）
    ，查被告於肇事後，在有偵查犯罪權限之機關或公務員發覺
    前，即於屏東縣警察局屏東分局警員到場處理時，自行表明
    為肇事人之情，固有屏東縣警察局交通隊道路交通事故肇事
    人自首情形紀錄表1 紙附卷可稽，惟被告於本院審理中逃匿
    ，經本院於96年9 月6 日發布通緝，於96年9 月17日緝獲歸
    案後又再逃匿，復經本院於96年11月29日發布通緝，於96年
    12 月22 日始緝獲歸案等情，有本院96年9 月6 日96年屏院
    惠刑月緝字第214 號通緝書、96年9 月27日96屏院惠刑月銷
    字第230 號撤銷通緝書、96年11月29日96年屏院惠刑月緝字
    第279 號通緝書、96年12月27日96屏院惠刑月銷字第305 號
    撤銷通緝書各1 份在卷可查，是被告在本法院審理中既已逃
    匿，顯見其並無接受裁判之意思，核與刑法第62條前段所規
    定自首之要件不合，併予敘明。爰審酌被告駛入對向車道而
    造成他人重傷，過失程度非輕，且被害人所受傷勢甚為嚴重
    ，被告尚未能與被害人達成和解、賠償損害，考量其素行、
    犯罪動機、手段、生活狀況、所生危害，及犯後尚能坦承犯
    行之態度等一切情狀，量處如主文所示之刑。
四、末查，本件被告犯罪時間在96年4 月24日以前，所犯為刑法
    284 條第1 項後段之過失重傷害罪，合於減刑條件，爰依中
    華民國96年罪犯減刑條例第2 條第1 項第3 款之規定，減其
    刑期二分之一，並依同條例第9 條之規定諭知易科罰金之折
    算標準（被告雖係經本院通緝而緝獲歸案，惟本院發布通緝
    之時間已在中華民國96年罪犯減刑條例施行後，被告自仍得
    依該條例予以減刑，附此敘明）。
據上論斷，應依刑事訴訟法第299 條第1 項前段、第273 條之1
第1 項，刑法第284 條第1 項後段、第41條第1 項前段，刑法施
行法第1 條之1 ，中華民國96年罪犯減刑條例第2 條第1 項第3
款、第7 條、第9 條，判決如主文。
本案經檢察官陳新君到庭執行職務。
中    華    民    國    97    年    1     月    31    日
                         交通法庭  法  官  李宜娟
以上正本證明與原本無異。
如不服本判決應於收受本判決送達後10日內向本院提出上訴書狀
，其未敘述上訴理由者，應於上訴期間屆滿後20日內向本院補提
理由書狀（均須按他造當事人之人數附繕本）「切勿逕送上級法
院」
中    華    民    國    97    年    1     月    31    日
                                   書記官  孫秀桃
附錄本判決論罪之法條：
刑法284條第1項：
因過失傷害人者，處6 月以下有期徒刑、拘役或5 百元以下罰金
。致重傷者，處1 年以下有期徒刑、拘役或5 百元下罰金。


司法院資訊處製作；財團法人民間司法改革基金會備份。
